【裁判字號】    92,交聲,197
【裁判日期】    920530
【裁判案由】    違反道路交通管理處罰條例聲明異議
【裁判全文】
臺灣臺北地方法院交通事件裁定                    九十二年度交聲字第一九七號
    原處分機關  台北市交通事件裁決所
    異  議  人
    即受處分人  甲○○
右列受處分人因違反道路交通管理處罰條例案件，對於台北市交通事件裁決所中華民
國九十一年十二月二日所為之處分（原處分案號：北市裁三字第駕裁二二－ＡＢＸ八
八八九二八號），聲明異議，本院裁定如左：
    主      文
異議駁回。
    理      由
一、按汽車駕駛人，行經有燈光號誌管制之交岔路口闖紅燈者，處新台幣（下同）一
    千八百元以上五千四百元以下罰鍰，道路交通管理處罰條例第五十三條定有明文
    ，而汽車駕駛人駕駛汽車違反道路交通管理處罰條例第五十三條規定者，除應依
    該條所規定之罰鍰處罰外，並應予記違規點數三點，復為道路交通管理處罰條例
    第六十三條第一項第三款所明定。再行為人如係駕駛小型車闖紅燈行駛，嗣為警
    攔停舉發，而未到案聽候裁決者，依違反道路交通管理事件統一裁罰標準及處理
    細則（於民國九十一年九月一日後該細則之名稱已修正為違反道路交通管理事件
    統一裁罰基準及處理細則，下稱處理細則）第四十四條第一項及違反道路交通管
    理事件統一裁罰標準表（於九十一年九月一日後，其名稱已修正為違反道路交通
    管理事件統一裁罰基準表，下稱基準表）之規定，需對該行為人處以五千四百元
    之罰鍰，並記違規點數三點。
二、本件異議人即受處分人甲○○駕駛伊所有之車牌號碼Ｆ二－一二一三號自用一般
    小客車，於九十一年八月十八日十七時三十五分許，沿台北市○○路行駛，行經
    樂利路與安和路之設有燈光號誌管制之交岔路口之際，竟不遵守交通號誌闖紅燈
    右轉往安和路繼續行駛，適為在該路口執勤之台北市政府警察局大安分局安和路
    派出所員警黃振評發現並加以攔停，以受處分人有違反前揭道路交通管理處罰條
    例第五十三條規定之行為掣單舉發，並載明應到案日期為九十一年九月三日前，
    同時將舉發通知單交受處分人簽收，惟受處分人拒簽，員警遂將受處分人拒絕簽
    章事由記明於該舉發通知單上，而視為已收受該舉發通知單，嗣受處分人未到案
    聽候裁決，原處分機關遂依前揭道路交通管理處罰條例第五十三條（贅引第一項
    ）、第六十三條第一項第三款（原裁決書漏載第三款）及處理細則第四十四條第
    一項暨基準表之規定，於九十一年十二月二日以北市裁三字第駕裁二二－ＡＢＸ
    八八八九二八號，逕行裁處受處分人罰鍰五千四百元，並記違規點數三點。
三、訊據受處分人對於前開時間駕車行經右揭地點之事實坦承不諱，然矢口否認有何
    違反道路交通管理處罰條例之行為，辯稱：當日伊自樂利路綠燈右轉安和路約行
    駛二百公尺後，員警騎乘機車自後將伊攔下並說伊紅燈右轉，同時開具舉發通知
    單，然因員警開單地點業已離違規地點約二百公尺遠，故伊要員警在舉發通知單
    上註明開單地點，但員警拒絕，故伊拒絕簽收，員警無法證明伊係紅燈右轉，且
    當日伊確未紅燈右轉云云。
四、經查：受處分人如何於前述時間，在前述設有紅綠燈光號誌管制之路口，明知為
    禁止通行之紅燈號誌，竟仍違規右轉闖紅燈行駛，嗣經警攔停之違規事實，業據
    證人即目睹受處分人違規行駛繼而開單告發受處分人之員警黃振評於本院九十二
    年五月五日調查時，以具結擔保其供述之真實性，並在負擔偽證罪之心理處罰心
    理狀態下證述當天其為在安和路上行駛之直行車輛，看到受處分人違規紅燈右轉
    ，故依法舉發，其確定受處分人係紅燈右轉，其係依照當時事實提出舉發等語明
    確（見本院九十二年五月五日訊問筆錄）。按證人黃振評乃為原處分機關所認定
    受處分人有前開違規行為之原證人，其並到庭在本院面前以言詞供述本件訴訟上
    之待證事實（即受處分人有前開違規事實），本院由其上開證詞已得有受處分人
    確有上開違規行為之心證，且於本件卷存證據資料內並無任何積極證據足以證明
    證人上開證詞係屬虛偽，亦無足以令人顯信證人之證述為不可採之品性證據或前
    科證據存在，本院自不得僅以證人係本件開單告發受處分人之員警而全盤抹煞其
    在訴訟上所具有之原證人資格，而受處分人復未舉出或聲請本院調查任何對伊有
    利之證據資料，以使本院對證人所供述受處分人違規之事實產生任何合理之懷疑
    ，且交通警察掣單舉發違反道路交通管理處罰條例所列之違規事實，本質上為行
    政處分，係公務員基於職務上之權力，依法就特定之具體事件所為之具公法上效
    果之單方面行政行為，基於公務員為公法上行為具有公信力之原則，該行政行為
    當可被推定為真正，其據以依法處分之事實認定亦為正確無誤，若謂公務員一切
    行政行為均需預留證據以證其實，則國家行政勢必窒礙難行，據此，刑事訴訟法
    就犯罪證據有關之規定中與屬行政秩序罰之交通違規裁罰本質不合之部分，自不
    在準用之列，從而，本件受處分人既未就執勤員警之舉發有誤提出相關證據以供
    調查，本院經查亦無任何證據足資證明其有捏造事實違法取締之情事，則執勤員
    警本其維護交通秩序、安全職責所為之舉發，自應受到合法、正確之推定。綜上
    ，本件受處分人既未能提出證據以資證明伊確無違規行為，僅空言以當日伊自樂
    利路綠燈右轉安和路約行駛二百公尺後，員警騎乘機車自後將伊攔下並說伊紅燈
    右轉，同時開具舉發通知單，然因員警開單地點業已離違規地點約二百公尺遠，
    故伊要員警在舉發通知單上註明開單地點，但員警拒絕，故伊拒絕簽收，員警無
    法證明伊係紅燈右轉，且當日伊確未紅燈右轉云云為辯，自無足採，本件事證明
    確，受處分人確有前開違規行為堪以認定。
五、綜上所述，受處分人確有在前述時、地駕駛上開自用小客車行經有燈光號誌管制
    之交岔路口闖紅燈之違規行為，且未於應到案日期前到案，從而原處分機關依前
    揭道路交通管理處罰條例第五十三條、第六十三條第一項第三款及處理細則第四
    十四條第一項暨基準表之規定，裁處異議人罰鍰五千四百元，並予記違規點數三
    點，核無違誤，本件受處分人之異議為無理由，應予駁回。
據上論斷，應依道路交通案件處理辦法第十九條，裁定如主文。
中      華      民      國      九十二    年      五      月    三十    日
                                      臺灣臺北地方法院交通法庭
                                          法  官  黃  紹  紘
右正本證明與原本無異。
如不服本裁定，應於裁定送達後五日內向本院提出抗告狀。
                                          書記官  劉  新  怡
中      華      民      國      九十二    年      五      月    三十    日


司法院資訊處製作；財團法人民間司法改革基金會備份。
